臺灣新北地方法院民事裁定
110年度消債職聲免字第215號
聲  請  人  
即  債務人  鄭登寶  
代  理  人  趙興偉律師（法律扶助律師）  
相  對  人  
即  債權人  合作金庫商業銀行股份有限公司

法定代理人  雷仲達  
代  理  人  蔡俊生  
            王本富  
相  對  人  台灣金聯資產管理股份有限公司

法定代理人  施俊吉  


相  對  人  玉山商業銀行股份有限公司


法定代理人  黃男州  
代  理  人  朱逸君  
上列聲請人因消費者債務清理事件聲請免責，本院裁定如下：
    主  文
聲請人鄭登寶應予免責。
    理  由
一、按法院為終止或終結清算程序之裁定確定後，除別有規定外
    ，應以裁定免除債務人之債務；又法院裁定開始清算程序後
    ，債務人有薪資、執行業務所得或其他固定收入，扣除自己
    及依法應受其扶養者所必要生活費用之數額後仍有餘額，而
    普通債權人之分配總額低於債務人聲請清算前2年間，可處
    分所得扣除自己及依法應受其扶養者所必要生活費用之數額
    者，法院應為不免責之裁定，但債務人證明經普通債權人全
    體同意者，不在此限；而債務人有下列各款情形之一者，法
    院應為不免責之裁定，但債務人證明經普通債權人全體同意
    者，不在此限：㈠於7年內曾依破產法或本條例規定受免責；
    ㈡隱匿、毀損應屬清算財團之財產，或為其他不利於債權人
    之處分；㈢捏造債務或承認不真實之債務；㈣聲請清算前2年
    內，因消費奢侈商品或服務、賭博或其他投機行為，所支出
    之總額逾該期間可處分所得扣除自己及依法應受其扶養者所
    必要生活費用之半數，或所負債務之總額逾聲請清算時無擔
    保及無優先權債務之半數，而生開始清算之原因；㈤於清算
    聲請前1年內，已有清算之原因，而隱瞞其事實，使他人與
    之為交易致生損害；㈥明知已有清算原因之事實，非基於本
    人之義務，而以特別利於債權人中之一人或數人為目的，提
    供擔保或消滅債務；㈦隱匿、毀棄、偽造或變造帳簿或其他
    會計文件之全部或一部，致其財產之狀況不真確；㈧故意於
    財產及收入狀況說明書為不實之記載，或有其他故意違反本
    條例所定義務之行為，消費者債務清理條例（下稱消債條例
    ）第132條、第133條及第134條分別定有明文。
二、聲請人前因有不能清償債務之情事，於民國109年2月19日具
    狀聲請調解，嗣因於109年4月8日調解期日調解不成立，當
    場以言詞聲請清算，經本院以109年度消債清字第89號裁定
    自110年4月13日下午4時起開始清算程序，嗣經司法事務官
    以110年度司執消債清字第68號進行清算程序，並經司法事
    務官於110年10月14日裁定終止清算程序並確定在案等情，
    業經本院依職權調取109年度司消債調字第131號卷、109年
    度消債清字第89號卷、110年度司執消債清字第68號卷核閱
    屬實。本院所為終止清算程序之裁定既已確定，依首揭消債
    條例規定，法院應審酌聲請人是否有消債條例第133條、第1
    34條所定應為不免責裁定之情形。
三、本院前發函通知相對人就本院應否裁定聲請人免責乙事陳述
    意見，並指定調查期日使聲請人、相對人到庭陳述意見，相
    對人台灣金聯資產管理股份有限公司（下稱台灣金聯公司）
    、玉山商業銀行股份有限公司（下稱玉山銀行）均未到庭，
    且除相對人玉山銀行具狀表示無意見外，其餘相對人則均表
    示不同意聲請人免責等語。
四、經查：
  ㈠聲請人無消債條例第133條所定應不予免責之事由：
　⒈參消債條例第133條及其立法理由，本條於債務人之收入扣除
    自己及依法應受其扶養者所必要生活費用之數額後仍有餘額
    者，始有適用。是依上開規定，自應以本院裁定開始清算時
    （即110年4月13日）起迄裁定免責前，綜合考量認定債務人
    是否有「於清算程序開始後債務人有薪資、執行業務所得或
    其他固定收入，扣除自己及依法應受其扶養者所必要生活費
    用之數額後仍有餘額」，及「普通債權人之分配總額低於債
    務人聲請清算前二年間，可處分所得扣除自己及依法應受其
    扶養者所必要生活費用之數額」此二要件，以判斷其有無消
    債條例第133條之適用。　
  ⒉查聲請人主張自110年4月13日開始清算程序後並無收入，必
    要生活費用不足部分則由其母親及胞姐協助支出，另聲請人
    雖有在網路上公開創作之電子書，並由讀者閱畢自行決定是
    否贊助匯款至其中國信託商業銀行林口分行帳號0000000***
    **號帳戶（下稱系爭帳戶），惟系爭帳戶除其胞姐資助生活
    費用每月所匯款項外，並無讀者就上開電子書匯付之款項等
    節（見本院卷第43至45頁、第79至80頁、第87頁），業據提
    出電子書網站網頁截圖及系爭帳戶存摺明細資料附卷可憑（
    見本院卷第87至91頁、第93至97頁），核與本院依職權查詢
    之聲請人勞保投保及財產所得資料無悖，有勞保局電子閘門
    網路資料查詢表及稅務電子閘門財產所得調件明細表等件附
    卷可稽（另置於限閱卷內），參以聲請人未向新北市政府申
    請各項社會福利，亦未領取各項津貼乙節，有新北市政府社
    會局110年12月14日新北社助字第1102370670號函在卷可參
    （見本院卷第47頁）；而聲請人雖另自陳其於110年10月間
    曾領取振興五倍券新臺幣（下同）5,000元，然該振興五倍
    券金僅係一次性補助，未具持續性，不應列入聲請人固定收
    入之範圍，是聲請人上開主張，堪信為實，故本院認聲請人
    自開始清算程序後之每月收入應以0元計算。
  ⒊次查聲請人主張自清算程序開始後，每月之必要生活費用為
    膳食費6,000元、電信費480元、網路費1,000元及交通費1,0
    00元，共計為8,480元（計算式：6,000元+480元+1,000元+1
    ,000元=8,480元），雖未據提出相關證明文件，惟聲請人所
    主張之上開支出金額，尚低於衛生福利部公布110年、111年
    新北市平均每人每月最低生活費標準之1.2倍18,720元、18,
    960元，依消債條例施行細則第21條之1第3項規定，債務人
    本毋庸就上開支出記載原因、種類及提出證明文件，是聲請
    人此部分主張，尚堪憑採，故本院認聲請人自開始清算程序
    後之每月必要生活費用應以8,480元計算。
  ⒋從而，聲請人於本院裁定開始清算程序後，其每月平均收入
    均為0元，每月必要生活費用則為8,480元，核與消債條例第
    133條所定「法院裁定開始清算程序後，債務人有薪資、執
    行業務所得或其他固定收入，扣除自己及依法應受其扶養者
    所必要生活費用之數額後仍有餘額」之要件不符，毋庸就「
    普通債權人之分配總額低於債務人聲請清算前2年間，可處
    分所得扣除自己及依法應受其扶養者所必要生活費用之數額
    」要件再予審酌，自不得依該規定為不免責之裁定。　　
  ㈡聲請人無消債條例第134條所定應不予免責之事由：　
　⒈按消費者依清算程序清理債務，於程序終止或終結後，為使
    其在經濟上得以復甦，以保障其生存權，除本條例另有不予
    免責之規定外，例如：第133條、第134條等，就債務人未清
    償之債務採免責主義，消債條例第132條立法理由參照。是
    消債條例係以免責主義為原則，不免責為例外，倘債權人主
    張債務人有消債條例第134條各款所定不免責之情事，即應
    由債權人就債務人有合於上開各款要件之事實，提出相當之
    事證證明之。
　⒉相對人合作金庫商業銀行股份有限公司（下稱合作金庫銀行
    ）、台灣金聯公司雖主張聲請人仍具工作能力及還款能力，
    理當竭力清償債務，且聲請人債務總額已逾1,200萬元，相
    對人迄未受償，故聲請人不應予免責云云。惟聲請人有無工
    作還款能力、債務總額是否已逾1,200萬元或相對人是否業
    已受償等節，均非消債條例第134條各款所定之不免責要件
    ，是相對人合作金庫銀行、台灣金聯公司執此主張聲請人不
    應免責等詞，即無足採。
  ⒊復查本院依職權查詢聲請人之入出境資料，聲請人自聲請清
    算前2年起迄今並無任何出境紀錄乙情，有入出境資訊連結
    作業資料附卷可稽（另置於限閱卷），是本件亦難認聲請人
    於聲請清算前2年內，有何出境旅遊之奢侈消費行為。
　⒋此外，本院依職權就現有事證予以調查審酌之結果，查無聲
    請人有何其他違反消債條例第134條各款之情形，且相對人
    亦未具體表明聲請人有何該條所定不免責之情事，是相對人
    主張聲請人不應免責等詞，洵非可採，堪認聲請人並無消債
    條例第134條各款所定之不免責事由。　　　　　　
五、綜上所述，本件聲請人既經本院為終止清算程序之裁定確定
    ，且查無消債條例第133條或第134條各款所定之不免責事由
    ，則依消債條例第132條規定，本院自應以裁定免除債務人
    之債務。
六、爰裁定如主文。　　
中　　華　　民　　國　　111 　年　　8 　　月　　29　　日
                  民事第七庭    法　官　李宇銘

以上正本係照原本作成。
如不服本裁定，應於收受送達後10日內向本院提出抗告狀，並應
繳納抗告費新臺幣1,000元。
中　　華　　民　　國　　111 　年　　8 　　月　　29　　日
　　　　　　　　　　　　        書記官  李律廷